【裁判字號】    97,易,2902
【裁判日期】    971127
【裁判案由】    傷害
【裁判全文】
臺灣臺北地方法院刑事判決              97年度易字第2902號
公  訴  人  臺灣臺北地方法院檢察署檢察官
被      告  甲○○
            乙○○
            丙○○
上列被告因傷害案件，經檢察官聲請簡易判決處刑（97年度偵字
第18073 號），本院認為不宜逕以簡易判決處刑（97年度簡字第
3578號），改依通常程序審理，判決如下：
    主  文
甲○○、乙○○、丙○○共同傷害人之身體，各處拘役肆拾日，
如易科罰金，均以新臺幣壹仟元折算壹日。
    事  實
一、甲○○、乙○○係父女，丙○○、乙○○係男女朋友，3 人
    同住在住臺北市○○區○○街103 巷22之11號，丁○○則係
    住在臺北市○○區○○街103 巷24號之鄰居。甲○○、乙○○、丙○○於民國97年7 月6 日凌晨2 時許，駕車返回上址
    住處時，因認丁○○住處前之停車位為甲○○所租賃，不滿
    丁○○擅自占用，乃至丁○○住處找丁○○理論，4 人即在
    丁○○住處門前爭吵，詎甲○○、乙○○、丙○○竟共同基
    於傷害丁○○之犯意聯絡，甲○○率先上前抓住丁○○頭髮
    並徒手毆打丁○○頭部，乙○○亦上前抓扯丁○○頭髮、掐
    住其手臂，丙○○則掐住丁○○另1 隻手臂，任被告甲○○
    毆打丁○○頭部，致丁○○受有頭皮挫傷、下巴挫傷、唇部
    表淺撕裂傷及擦傷及雙側上肢擦挫傷等傷害。
二、案經被害人丁○○訴由臺灣臺北地方法院檢察署檢察官聲請
    簡易判決處刑，本院認為不宜逕以簡易判決處刑，改依通常
    程序審理。
    理  由
一、證據能力之判斷：
    被告甲○○、乙○○、丙○○對於下列各項證據方法，均未
    爭執其證據能力，並同意作為證據（見本院卷第28頁至第29
    頁），本院審酌其作成時之情況，認為並無不適當之情事，
    均得作為證據，合先敘明。
二、認定事實所憑之證據及理由：
    訊據被告甲○○、乙○○、丙○○固不否認於上開時、地，
    因停車位糾紛，與告訴人丁○○發生口角爭執，惟矢口否認
    有何毆打告訴人之犯行，被告甲○○辯稱：伊僅有推告訴人
    ，告訴人也有咬伊手臂，而乙○○、丙○○協助將告訴人拉
    開之際，拉扯中可能有受傷云云；被告乙○○辯稱：因告訴
    人咬住甲○○，怎麼推都推不開，伊只有拉告訴人手、肩膀
    云云；被告丙○○辯稱：告訴人當時咬住甲○○手臂，伊才
    上前推開告訴人，有拉告訴人手臂，告訴人沒有跌倒也沒有
    撞到東西云云（見本院卷第14頁反面）。惟查：
  (一)據告訴人於檢察官偵訊時具結證稱：「我前晚停車，凌晨有
    人敲門為了停車的事情，我開門良【指被告甲○○】跟我說
    你出來，我問他車位是你的嗎？良就打我，另2 人也衝上來
    ，雯【指被告乙○○】拉我頭髮、志【指被告丙○○】把我
    撐著不能動，良打我，我受不了才咬良一口」（見偵查卷第
    33頁），嗣於本院審理中具結證述：「……甲○○就大吼大
    叫，抓我頭髮，打我頭、嘴巴也打破，有照片，乙○○、丙○○上來掐住我肩膀，讓我不能動，甲○○再繼續打我的頭
    」、「（問：你是一開始咬甲○○還是什麼時候？）打的過
    程中咬的，我抓住甲○○的衣服不放，因為其他2 個人掐著
    我，我只好放開」、「甲○○打得我受不了，我就抓住他的
    衣服咬他，甲○○把衣服拉走而且打了我一地的血，我才把
    嘴巴放開」等情明確（見本院卷第26頁、反面），證人戊○○即據報到場處理之臺北市政府警察局信義分局六張犁派出
    所員警亦證實：「他說因為停車的關係跟甲○○發生糾紛，
    她有被打的情況，她沒有跟我說她有咬對方，她嘴角的傷她
    說是甲○○打的，至於乙○○跟丙○○也是有架著她，就如
    剛剛告訴人作證時所講的那樣」（見本院卷第27頁反面），
    是可推認告訴人指述情節前後一致，堪以採信。且被告甲○○亦於警詢時自承：「有發生拉扯，後來丁○○咬我」（見
    偵查卷第5 頁）及被告丙○○、乙○○於警詢時陳稱：因停
    車糾紛，甲○○找丁○○理論，丁○○先與甲○○發生拉扯
    ，後來丁○○突然出口咬甲○○等節相符（見偵查卷第8 、
    11頁），足認被告甲○○先與告訴人發生肢體衝突後，告訴
    人方咬住被告甲○○手臂。被告3 人事後改稱：係告訴人咬
    住甲○○，渠3 人才動手推、拉開告訴人云云，時間順序不
    同，顯係卸責。再查告訴人於97年7 月6 日凌晨發生肢體衝
    突後，當日立即前往臺北醫學大學附設醫院急診，經醫師診
    斷其受有頭皮挫傷合併頭暈、下巴挫傷、唇部表淺撕裂傷以
    及擦傷、雙側上肢擦挫傷等傷害，此有該院出具之診斷證明
    書2 份在卷可考（見偵查卷第15、41頁），復有告訴人提出
    之唇部傷勢照片3 張附卷足稽（見偵查卷第37至38頁之間）
    ，益證告訴人指述：遭被告甲○○、乙○○抓住頭髮、甲○○毆打頭部、乙○○、丙○○抓扯手臂等情屬實。
  (二)被告3 人雖均辯稱：正當防衛云云。惟查當時乃被告甲○○
    先出手毆打告訴人後、告訴人始咬被告甲○○手臂等情，業
    如前述，被告甲○○自不得主張正當防衛。另被告乙○○、
    丙○○固稱因告訴人咬住甲○○手臂後，渠2 人始上前拉開
    告訴人云云，與告訴人所述不同。然查，告訴人確證述其有
    咬甲○○手臂一事，已如前述，並有甲○○提出之臺北醫學
    大學附設醫院97年7 月6 日診斷證明書在卷足憑（見偵查卷
    第16頁），固堪認定為事實。但衡諸一般人情急時之反應動
    作，應選擇最有力、最慣用之雙手或雙腳攻擊，告訴人又無
    肢體殘障，豈可能一開始即張嘴攻擊被告甲○○手臂？實與
    常情不符。反而可以合理推斷告訴人當時雙手應已受到其他
    外力壓制、無從使力，故告訴人只好以齒齧攻擊被告甲○○
    。再者，依告訴人及被告甲○○之身高、體重觀察，告訴人
    並不弱於被告甲○○，倘被告甲○○別無其他助手，告訴人
    當不至於受有多處擦挫傷，而被告甲○○除咬傷外竟毫髮無
    傷。蓋以傷勢情形而言，告訴人手臂及頭部受有多處擦挫傷
    ，反觀被告甲○○僅手臂1 處咬傷，被告乙○○、丙○○則
    無受傷，是告訴人除咬甲○○手臂以外，並無其他反擊行為
    ，可見告訴人當時確實處於遭受毆打之劣勢。復依告訴人指
    述當時被告甲○○抓住其頭髮、毆打其頭部之情形下，被告
    甲○○雙手臂乃高舉接近告訴人頭部附近，則告訴人情急之
    下咬甲○○手臂以為反擊，恰屬合理。綜上情狀均足佐證告
    訴人證述情節屬實，堪以推認告訴人咬被告甲○○之前，被
    告乙○○、丙○○即有共同出手參與被告甲○○毆打告訴人
    之行為，告訴人不得已方咬甲○○手臂反擊。至被告3 人辯
    稱告訴人咬住甲○○，渠3 人怎麼推都推不開云云而為正當
    防衛之理由，惟以被告3 人合力豈可能抵不過告訴人齒齧之
    力？殊難採信。被告3 人合力毆打告訴人致多處擦挫傷之行
    為，顯係基於攻擊意思，而非基於防衛意思，被告3 人不得
    主張正當防衛甚明。
  (三)從而，本案事證明確，被告3 人應就告訴人受傷之犯罪結果
    共負責任，故被告3 人共同傷害告訴人之犯行，洵堪認定，
    應予依法論罪科刑。至臺北醫學大學附設醫院診斷證明書雖
    記載告訴人受有左下肢擦傷，惟告訴人於本院審理中並未指
    出該部位傷勢如何而來（見本院卷第26頁至反面），故告訴
    人此部分傷勢難以遽認與被告3 人之攻擊行為有相當因果關
    係，爰不予認定為被告3 人傷害犯罪行為之結果，附此說明
    。
三、論罪科刑之依據：
    核被告3 人所為，係犯刑法第277 條第1 項傷害罪。被告3
    人就毆打告訴人之犯行，有犯意聯絡及如前所述之行為分擔
    ，為共同正犯。爰審酌：(一)被告3 人竟僅因停車位細故，於
    凌晨2 時之深夜時分，找告訴人理論，已屬騷擾在先，又因
    意見不合而共同出手毆打告訴人，三對一加以圍毆，致告訴
    人受有多處擦挫傷及頭暈，渠3 人犯罪惡性、手段及造成損
    害非輕；(二)被告3 人犯罪後，均矢口否認犯行，避重就輕，
    飾詞卸責，且迄未與告訴人達成和解，犯罪後態度不佳；(三)
    惟念被告3 人均無犯罪前科，有臺灣高等法院被告前案紀錄
    表附卷可參（見本院卷第34至36頁），被告3 人素行尚可等
    一切情狀，各量處如主文所示之刑，並均諭知易科罰金之折
    算標準，以示懲儆。
據上論斷，應依刑事訴訟法第452 條、第284 條之1 、第299 條
第1 項前段，刑法第28條、第277 條第1 項、第41條第1 項前段
，刑法施行法第1 條之1，判決如主文。
本案經檢察官簡逸薇到庭執行職務。
中    華    民    國    97    年    11    月    27    日
                  刑事第六庭  法  官  林晏如
上正本與原本無異。
如不服本判決，應於判決送達後10日內向本院提出上訴狀（應抄
附繕本）。告訴人或被害人如對於本判決不服者，應具備理由請
求檢察官上訴，其上訴期間之計算係以檢察官收受判決正本之日
期為準。
                              書記官  楊盈茹
中    華    民    國    97    年    11    月    27    日
附錄本案論罪科刑法條全文：
中華民國刑法第277條
傷害人之身體或健康者，處 3 年以下有期徒刑、拘役或 1 千元
以下罰金。
犯前項之罪因而致人於死者，處無期徒刑或 7 年以上有期徒刑；
致重傷者，處3 年以上10年以下有期徒刑。


司法院資訊處製作；財團法人民間司法改革基金會備份。
